臺灣高雄地方法院刑事判決　　　　　　　　　　　　　九十年度易字第一五三號
　　公　訴　人　臺灣高雄地方法院檢察署檢察官
　　被　　　告　戊○○○
　　被　　　告　乙○○
　　被　　　告　丙○○
　　被　　　告　丁○○
　　被　　　告　己○○
右列被告等因傷害等案件，經檢察官提起公訴（九十年度偵字第一五○六號），本院
判決如左：
    主  文
戊○○○以強暴公然侮辱人，處拘役參拾日，如易科罰金，以參佰元折算壹日。
乙○○以加害生命、身體之事，恐嚇他人致生危害於安全，處拘役伍拾日，如易科罰
金，以參佰元折算壹日；又傷害人之身體，處有期徒刑參月，如易科罰金，以參佰元
折算壹日。
扣案之紅色木棍壹支沒收。
己○○傷害人之身體，累犯，處有期徒刑參月，如易科罰金，以參佰元折算壹日。
丁○○無罪。
丙○○公訴不受理。
    事  實
一、己○○前曾於民國八十三年一月間，因肅清煙毒條例案件，經法院判處有期徒刑
    三年一月，於八十六年七月二十一日假釋期滿執行完畢，仍未知悔改。
二、緣乙○○、丙○○母女，與戊○○○、己○○、丁○○一家人毗鄰而居，雙方平
    日即相處不睦，迭有爭執產生，而彼此心生不滿。乙○○於八十九年九月十三日
    十七時，因不滿丁○○一家開設塑膠皮椅工廠將煙塵排放至空氣中污染空氣，故
    請透視報導之記者黃木祥等人前往丁○○家處瞭解此事，戊○○○見乙○○邀集
    媒體記者前來，竟在高雄市三民區○○○路二一八巷六號其住處外不特定多數人
    得以共見共聞之處所，當眾對乙○○稱：「瘋女人，專門在詐騙鄰居的錢，家家
    戶戶都被騙到錢」等語，復吐痰至乙○○臉上之強暴方式，侮弄折辱乙○○，使
    其人格受損。
三、嗣於八十九年十一月二十七日上午十時三十分許，乙○○與戊○○○二人因飼養
    狗隻污染地面一事，又生爭執，戊○○○於返回家中後，乙○○在高雄市三民區
    建國三二一八巷六號前以：「黃秀美，你最好不要出來，我二十四小時等候你，
    你若出來，我就打你讓你腦袋開花。」等加害生命、身體之惡害，通知戊○○○
    ，使其心生畏懼。
四、乙○○於八十九年十二月十四日上午七時四十分許，因不滿丁○○家中裝設監視
    器對其住處進行監控攝錄，即持竹桿將丁○○住處之監視器打歪，引發己○○盛
    怒而與之理論，嗣經高雄市政府警察局三民第一分局三民派出所（下稱三民派出
    所）員警黃福仁及李奇政二人前往現場處理，始暫時平息爭執。惟乙○○仍餘怒
    未消，見己○○於同日上午八時十一分時行至在高雄市○○區○○街七十六巷口
    ，乃持木棍毆打己○○，己○○亦不甘示弱，徒手反擊，雙方均基於傷害之犯意
  ，互相毆打對方之身體，經丁○○、丙○○等人，及再度獲報重返現場之三民派
    出所員警李奇政及鍾志宏等人，將其二人拉開始停止，惟已致乙○○受有左額部
    、後頸部、左胸部、右上臂、右前臂、左上臂、左大腿、左小趾等處受有瘀血腫
    傷等之傷害；己○○則受有頭部外傷合併腦震盪、胸部挫傷、左側顳部、右腕、
    左腕、陰囊、右膝、左膝左下肢等處挫傷、血腫等傷害。
五、案經被害人乙○○、戊○○○、己○○訴由高雄市政府警察局三民第一分局移請
    臺灣高雄地方法院檢察署檢察官偵查起訴。
    理  由
甲、有罪部分：
一、戊○○○公然侮辱部分：訊據被告戊○○○固坦承確有於八十九年九月十三日十
    七時許，見告訴人乙○○帶同透視報導記者黃木祥至其位於高雄市三民區建國三
    二一八巷六號住處前之事實，惟則矢口否認有任何侮辱及吐痰至告訴人乙○○臉
    上之事實。惟查，右揭事實業據告訴人乙○○指訴甚詳，核與當時在場證人丙○○及黃木祥於偵查中及本院審理中結證所述之情節相符，經比對照三民派出所檢
    附之工作紀錄簿所載，證人黃木祥於案發時確屬在場之事實，足證證人黃木祥之
    證詞洵屬有據。另徵諸證人即前往現場處理之三民派出所員警甲○○到庭結證陳
    ：伊到場時看到四位記者在協調，戊○○○與乙○○二人當天有起爭執等語（詳
    見本院九十年九月十二日訊問筆錄），顯見當天二人爭執甚為激烈，值此情形，
    被告戊○○○因而出現告訴人所指：「瘋女人，專門在詐騙鄰居的錢，家家戶戶
    都被騙到錢」等語，復吐痰至乙○○臉上之舉，客觀上非無可能。徵諸被告戊○○○於本院審理時所述：（問：能否證明許有霞有詐騙他人錢財之事實？）答：
    派出所人員知道等語（詳見本院九十年五月二十五日訊問筆錄），益徵告訴人乙○○之指訴，信而有徵，要難容其空言否認。雖證人甲○○到場處理時未見聞上
    開事實，惟此或因證人到場處理時間與事實發生之先後有別，亦據告訴人乙○○
    供陳明確，故尚難因其到場後未見聞之事實，據以推翻前開事實之認定，併此敘
    明。
二、乙○○恐嚇部分：訊據被告乙○○固坦承確有於八十九年十一月二十七日上午十
    時三十分許，與告訴人戊○○○二人因飼養狗隻污染地面一事，發生爭執，嗣在
    高雄市三民區建國三二一八巷六號前有表示：「黃秀美，你最好不要出來，我二
    十四小時等候你，你若出來，我就打你讓你腦袋開花。」等言詞之事實，惟亦矢
    口否認有恐嚇之犯意，辯稱：因當時狗打架，上開言語係伊對取名為秀美的狗所
    講，並非對告訴人戊○○○所述云云。經查，右揭事實，業據告訴人戊○○○指
    訴歷歷，並有錄音帶譯文附卷可稽，徵諸被告與告訴人戊○○○一家已相處不睦
    ，且於當日雙方因相鄰之環境污染問題，商請當地里長及警方人員前往現場處理
    ，業據渠等供述甚明，可見雙方已因此事有所爭執，進而心有憤恨，值此情形，
    被告乙○○又以上開言詞針對與其發生爭執者姓名有所指摘，並揚言將加惡害之
    意，已難認其主觀上並無恐嚇之故意，客觀上對告訴人戊○○○自有惡害之通知
    。再細譯其上開語句，乃針對在屋內者所言，且係長時間欲等待機會加惡害之意
    ，核與一般經驗上狗打架係暫時、偶然之情形不同，故其上開辯詞，顯屬飾詞巧
    辯之語，不足採信。
三、乙○○及己○○傷害部分：訊據被告乙○○及己○○均矢口否認有上開傷害犯行
    ，被告乙○○辯稱：伊當時持木棍是去打狗，並無毆打告訴人己○○云云，被告
    己○○則諉稱，因當時乙○○毆打伊，故伊乃出於防衛之意思拌倒乙○○，並無
    毆打乙○○云云。但查：右揭事實，業據兼告訴人乙○○及己○○指訴綦詳，並
    有診斷證明書四份在卷可憑。而本案傷害之過程，經本院調取丁○○提出之錄影
    帶當庭勘驗結果，顯現：於八十九年十二月十四日上午七點五十七分十四秒，被
    告乙○○持木棍站立在戊○○○家門口，乙○○接著指著戊○○○家中高聲持續
    叫罵，八時二分二十四秒，警察到場處理，丁○○及被告己○○出面與警方談論
    報案事項。八點八分己○○外出，與乙○○發生衝突，警方連忙攔阻己○○，想
    要己○○離去，八點九分八秒，警方處理完畢離開，八點十一分十秒，乙○○持
    木棍往中庸街七十六巷口走去，八點十一分三十六秒丁○○自家中急忙往巷口奔
    跑，十二分四十二秒己○○與乙○○在巷口爭執，八點十三分六秒己○○用左手
    推乙○○的胸口，雙方持續拉扯，乙○○與己○○隨既被各自家人拉開，八時十
    四分丁○○拉著己○○由巷口返回，並阻止其與乙○○理論，八時十五分七秒乙○○用左手拉住己○○的胸口，五十六秒乙○○拉住己○○的胸口往中庸街七十
    六巷口，十六分八秒，警方到達現處理，警方把己○○與乙○○拉開，八點十七
    分三十七秒乙○○持棍棒朝丁○○身上毆打，其餘則因攝影角度及圍牆阻檔，以
    致於無法攝錄案發過程的全貌，並製有勘驗筆錄二份附卷足憑，且經現場處理員
    警鍾志宏及李奇政二人到庭結證陳述屬實，被告己○○及乙○○既均有多次相互
    拉扯之行為，顯見被告乙○○辯稱並無毆打己○○之詞，洵屬杜撰而難以信採，
    故其有傷害之事實洵足認定。至於兼告訴人乙○○與被告己○○互毆之過程，業
    據證人丙○○證陳：伊聽到狗吠後至案發處查看，見乙○○躺在地上，己○○用
    腳踢等語，核與兼告訴人乙○○提出照片呈現其背部確有倒地沾染灰泥之畫面相
    符，乙○○既已倒臥在地，縱被告己○○所述其有防衛之語屬實，衡情被告乙○○所施之不法侵害業已過去，惟其竟於事後以左手推兼告訴人乙○○之胸部，足
    認其並非基於防衛之意思下所為，而係本於傷害之犯意使然，且其推及拉扯乙○○之行為，至少致乙○○受有左胸部傷害之事實，與診斷證明書所載相契，故其
    確有傷害之故意及毆打乙○○之事實，至為顯然。從而其上開辯詞，核與事證未
    符，未足採信。雖丁○○及戊○○○亦證陳並未見己○○有毆打乙○○之行為云
    云；另證人丙○○證稱乙○○並未有毆打己○○之事實云云，惟丁○○二人、丙○○與被告己○○、乙○○相互間具有父母子女關係，且立場對立，所述復與前
    開本院勘驗筆錄及證人鍾志宏及李奇政所述未合，故其等證詞，均不足為被告己○○及乙○○有利事實之認定，併此敘明。
四、至被告乙○○固以其於前開恐嚇及傷害犯行時，係處於精神分裂症之心神喪失狀
    態置辯，並提出診斷書及本院九十年度訴字第三四七號判決書認定其精神狀況已
    達於心神喪失之狀態之事實認定為其論據，惟考諸其於本院審理中所述：（問：
    本案行為時，你主張有心神喪失之事實？）答：我意識很清楚等語（詳見本院九
    十年七月十三日訊問筆錄），經核其於本院應訊時之陳述，對於事發過程之回憶
    ，至為清晰，與對外界事務顯無知覺理會及判斷事理能力之情形有別，故其上開
    辯詞尚難採信。綜上所述，本案事證已臻明確，被告戊○○○、乙○○及己○○
    上開犯行洵足認定。
五、核被告戊○○○所為，係犯刑法第三百零九條第二項之強暴公然侮辱罪、被告乙○○所為，係犯刑法第二百七十七條第一項及第三百零五條之傷害罪及恐嚇罪、
    被告己○○所為，係犯刑法第二百七十七條第一項之傷害罪。公訴意旨漏未斟酌
    被告戊○○○以吐痰之強暴方式，侮弄折辱告訴人乙○○，而認其所犯係刑法第
    三百零九條第一項之普通公然侮辱罪，容有未洽，惟其起訴被告戊○○○有吐痰
    侮辱之基本社會事實同一，本院自應併予審究，並依法變更其起訴法條。被告戊○○○以：「瘋女人，專門在詐騙鄰居的錢，家家戶戶都被騙到錢」等語為侮辱
    之行為，及其吐痰至告訴人乙○○臉上之侮辱行為間，時間緊接，前者之言詞顯
    係為完成其主觀意念中整體侮辱犯行之低度行為，應為後者以強暴侮辱行為之高
    度行為所吸收，不另論罪。被告乙○○前開所犯傷害罪及恐嚇罪間，犯意各別，
    罪名不同，應予分論併罰。被告己○○前曾於八十三年一月間，因肅清煙毒條例
    案件，經法院判處有期徒刑三年一月，於八十六年七月二十一日假釋期滿執行完
    畢，此有臺灣高等法院被告全國前案紀錄表一份附卷足按，其於有期徒刑之執行
    完畢後，五年內再犯本件最重本刑為有期徒刑以上之刑之罪，為累犯，應依刑法
    第四十七條之規定，加重其刑。爰審酌被告戊○○○、乙○○及己○○僅因細故
    ，即多次產生紛爭，侵害彼此權益，且於犯罪後均飾詞圖卸，俱未以實質行為賠
    償他方損害，及被告乙○○主動挑釁己○○之行為，可歸責之程度較為嚴重等一
    切情狀，量處如主文所示之刑，並均諭知易科罰金之折算標準，藉資懲儆。扣案
    之紅色木棍一支，係被告乙○○所有，且係供傷害犯行所用之物，業據其供承在
    卷，爰依刑法第三十八條第一項第二款之規定，併予宣告沒收。另扣案之棍棒二
    支，與本案犯行無涉，業據兼告訴人己○○陳述詳明，故未為沒收之諭知，併此
    敘明。
乙、丁○○無罪部分：
一、公訴意旨略以：被告丁○○於八十九年十二月十四日上午八時許，在高雄市○○
    區○○街七十六巷口附近，因見告訴人乙○○與其子己○○互毆，先欲拉開二人
    ，繼之毆打告訴人乙○○，致乙○○受有左額部、後頸部、左胸部、右上臂、右
    前臂、左上臂、左大腿、左小趾等處受有瘀血腫傷等之傷害，因而認為被告丁○○亦涉犯刑法第二百七十七條第一項之傷害罪嫌。
二、按犯罪事實應依證據認定之，無證據不得推定其犯罪事實；又不能證明被告犯罪
    者，應諭知無罪之判決，刑事訴訟法第一百五十四條、第三百零一條第一項分別
    定有明文。次按認定不利於被告之事實，須依積極證據，苟積極證據不足為不利
    於被告事實之認定，即應為有利於被告之認定，更不必有何有利之證據；另告訴
    人之指訴，係以使被告受刑事訴追為目的，是其陳述是否與事實相符，仍應調查
    其他證據以資審認；再認定犯罪事實所憑之證據，雖不以直接證據為為限，間接
    證據亦包括在內，然而無論為直接或間接證據，其為訴訟上之證明，須於通常一
    般人均不致有所懷疑，而得確定其為真實之程度者，始得據為有罪之認定，最高
    法院分別著有三十年上字第八一六號、五十二年臺上字第一三ＯＯ號及七十六年
    臺上字第四九八六號判例足資參照。
三、公訴人認被告丁○○涉犯前開罪嫌，無非以告訴人乙○○之指訴及診斷證明書為
    其論據，惟訊據被告丁○○則堅詞否認有任何傷害犯行，辯稱：伊並無毆打告訴
    人乙○○等語。經查，告訴人乙○○迭次指訴被告丁○○於前開時地以右手毆打
    其頭部太陽穴附近一下，即站在旁邊看云云，惟其指訴固有診斷證明書一份附卷
    憑查，但其既已與被告己○○有互毆之行為，能否執此傷勢之結果，據以補強其
    指訴，已非無疑。另本院前開勘驗筆錄，亦未見被告丁○○有傷害告訴人之行為
    ，業如前述。徵諸被告己○○前揭傷勢程度，與告訴人之傷勢顯較為嚴重，可見
    當時己○○係處劣勢之地位，苟被告丁○○有傷害之行為，何以僅毆打告訴人一
    下，即站在旁邊視其子受告訴人之毆打，並未進一步實施保護及抵抗？另徵諸本
    院上開勘驗筆錄，告訴人尚有持棍棒毆擊被告丁○○之行為，倘被告丁○○確有
    毆打告訴人之行為，為何未予以反擊？而任令告訴人毆擊，凡此皆莫不啟人疑竇
    。況前開在場之證人丙○○及戊○○○均直指未見被告丁○○有毆打告訴人之行
    為，另徵諸告訴人乙○○於警方前往處理時向警方陳述：己○○全家人都有毆打
    伊等語，業據證人鍾志宏及李奇政到庭一致證述無訛，而其於提起本件傷害告訴
    後，竟陳戊○○○並未毆打伊，足見其指訴有前後不一之情形，難以遽採。告訴
    人之指訴既有前開瑕疵，而診斷證明書充其量僅能證明係受被告己○○毆打所致
    之傷害，尚無法藉此傷害之結果，反推被告丁○○確有傷害行為。在無其他積極
    證據下，自難遽論被告丁○○確有告訴人指訴之傷害行為。故此部分公訴人所舉
    之證據不足以證明被告丁○○確有傷罪犯行，此外本院復查無其他積極證據，足
    資認定公訴意旨論述其所犯傷害行為屬實，揆諸前開說明，既不能證明被告丁○○犯罪，依法自應為無罪之諭知。
丙、公訴不受理部分：
一、公訴意旨略以：被告丙○○於八十九年十二月十四日上午八時許，在高雄市○○
    區○○街七十六巷口附近，因見告訴人己○○與其母乙○○互毆，先欲拉開二人
    ，繼之毆打告訴人己○○，致其則受有頭部外傷合併腦震盪、胸部挫傷、左側顳
    郭、右腕、左腕、陰囊、右膝、左膝左下肢等處受有挫傷、血腫等傷害。因而認
    為被告丙○○亦涉犯刑法第二百七十七條第一項之傷害罪嫌。
二、按告訴乃論之罪，告訴人於第一審辯論終結前，得撤回其告訴；又告訴經撤回者
    ，法院應諭知不受理之判決，刑事訴訟法第二百三十八條第一項，及第三百零三
    條第三款定有明文。
三、本件被告丙○○因傷害案件，公訴人認被告係犯刑法第二百七十七條第一項之傷
    害罪，依同法第二百八十七條前段之規定，須告訴乃論。茲據告訴人己○○於本
    院審理中，當庭撤回其告訴，業據本院記明筆錄，揆諸前開說明，爰依刑事訴訟
    法第三百零七條之規定，不經言詞辯論，逕為諭知不受理之判決。
據上論斷，應依刑事訴訟法第二百九十九條第一項前段、第三百條、第三百零一條第
一項、第三百零三條第三款、第三百零七條，刑法第三百零九條第二項、第三百零五
條、第二百七十七條第一項、第五十一條第十款、第四十一條第一項、第四十七條、
第三十八條第一項第二款，罰金罰鍰提高標準條例第一條前段、第二條，判決如主文
。
中      華      民      國     九十一     年     一     月  二十三    日
                               臺灣高雄地方法院刑事第二庭
                                     法  官    李代昌
右正本證明與原本無異。
如不服本判決，應於判決送達後十日內，向本院提出上訴狀。
                                     書記官    吳月華
中      華      民      國     九十一     年     一     月    二十四    日
附錄本判決論罪科刑適用法條
中華民國刑法第三百零九條
 (公然侮辱罪)
公然侮辱人者，處拘役或三百元以下罰金。
以強暴犯前項之罪者，處一年以下有期徒刑、拘役或五百元以下罰金。
中華民國刑法第三百零五條
 (恐嚇危害安全罪)
以加害生命、身體、自由、名譽、財產之事，恐嚇他人致生危害於安全者
，處二年以下有期徒刑、拘役或三百元以下罰金。
中華民國刑法第二百七十七條
 (普通傷害罪)
傷害人之身體或健康者，處三年以下有期徒刑、拘役或一千元以下罰金。
犯前項之罪因而致人於死者，處無期徒刑或七年以上有期徒刑；致重傷者
，處三年以上十年以下有期徒刑。
